【裁判字號】    99,勞訴,99
【裁判日期】    991105
【裁判案由】    確認僱傭關係存在等
【裁判全文】
臺灣臺中地方法院民事判決              99年度勞訴字第99號
原      告  丙○○
訴訟代理人  常照倫  律師
複  代理人  黃琪雅  律師
            徐祐偉  律師
被      告  朝陽科技大學
法定代理人  戊○○
訴訟代理人  莊婷聿  律師
            吳紹貴  律師
上列當事人間請求確認僱傭關係存在等事件，本院於99年10月22
日言詞辯論終結，判決如下：
    主  文
確認原告與被告間之僱傭關係存在。
被告應自民國九十八年八月一日起，至復職之日止，按月於每月
最末一日給付原告新臺幣肆萬貳仟零伍拾元，及自各期應給付日
之翌日起至清償日止按週年利率百分之五計算之利息。
訴訟費用由被告負擔。
本判決於原告以新臺幣壹佰陸拾捌萬元供擔保後，得假執行。但
被告如以新臺幣伍佰零肆萬陸仟元為原告預供擔保，得免為假執
行。
        事實及理由
甲、程序方面：按確認之訴非原告有即受確認判決之法律上利益
    者，不得提起，民事訴訟法第247 條第1 項前段訂有明文。
    所謂即受確認判決之法律上利益，係指法律關係之存否不明
    確，原告主觀上認其在法律上之地位有不安之狀態存在，且
    此種不安之狀態，能以確認判決將之除去者而言，若縱經法
    院判決確認，亦不能除去其不安之狀態者，即難認有受確認
    判決之法律上利益（最高法院52年台上字第1240號判例意旨
    參照）。經查，原告主張原告與被告間之僱傭關係存在，被
    告則加以否認，是兩造就原告與被告間有無僱傭關係有所爭
    執，致其存否不明確，原告之私法上地位即有不安之狀態，
    而原告此項不安狀態得以確認判決除去之，原告有提起本件
    確認訴訟之法律上利益，合先敘明。
乙、實體事項
壹、原告起訴主張：緣原告自民國81年起受僱於被告，擔任進修
    部學務組事務員。詎被告突於98年7 月28日以朝人字第0980
    008136號令：「一、本案業經97學年度第2 學期第3 次人事
    評議委員會決議，校長核定後實施。二、依教師晉級暨職工
    考績考核辦法（97.04.16修訂）第11條『丙等：經人事評議
    委員會評議後，簽請校長核定免職』。三、台端自民國98年
    8 月1 日免職生效，請即刻辦理業務及公務財產交接及清點
    作業」等語，將原告免職。原告向被告之職工申訴評議委員
    會（下稱申評會）提出申訴，然申評會仍以「倪君於本校進
    修部學務組民國98年6 月8 日職員平時考核紀錄表所載：『
    （一）倪員於民國98年3 月20日請假出國，次日（3 月21日
    ）原應輪值進修部，但並未請其他同仁代值班，經由進修部
    林秘書發現，緊急由其先行代值班。（二）倪員於民國98年
    清明節連續請假出國，但於4 月7 日（本日已獲准休假）電
    話告知因有事無法回國，須再申請休假1 天（4 月8 日）。
    倪員原應於4 月9 日14時到校上班，並負責將本校委製之招
    生宣傳看板取回以因應當晚進行招生業務之用，但倪員遲至
    17時30分才到校，以致延誤青年中學之招生活動。』上述申
    訴人行為，已有曠職之情事，故尚未符合『朝陽科技大學教
    師暨職工成績考核辦法』第10條第3 款考列乙等之條件，是
    以考列丙等（考核總分為59分），此有原措施單位資料可稽
    」為由，駁回原告之申訴。惟原告認被告之解雇不合法，經
    申訴未獲救濟，爰依民法第487 條，提出本件訴訟，並求為
    判決：如主文第一、二項所示，並願供擔保請准宣告假執行
    。
貳、被告則以：原告98年3月21日及4月9日之曠職行為，實已違
    反考核辦法第10條第4項事由，而考核辦法第10 條第4項所
    列5點事由，並非只針對連續性行為且惡性有輕重之別，不
    須相等，輕者「工作不積極、敷衍塞責、績效不彰」，重則
    「品德不良有具體事實，足以影響校譽或教育風氣」皆屬之
    ，而考核校內職員工本即被告職責，被告對於校內職員工之
    考核有裁量空間及判斷餘地之權限。查原告98年3 月21日值
    班未到之行為，將使工讀生無法進入辦公室，辦公室無法正
    常運作，如果老師、學生上課有任何問題就無法反應，是比
    曠職還嚴重之行為，雖當日經進修部秘書乙○○偶然發現而
    幫原告值班，但原告卻不知反省，企圖以宣稱事後已換班且
    學校並無以此為由懲處員工之行為為自己脫責，更可見其工
    作不積極敷衍搪塞的態度。至於原告擔負將招生活動看板取
    回之責，不論青年中學招生活動何時確定，原告均應於清明
    節前將該看板製作完成並取回，且該看板的重要性，經證人
    乙○○、丁○○皆證稱「看板是主講人主講時重要的依據」
    、「直接讓學生可以看如何選填志願比較有利，因為很多學
    生不知道如何選填志願，看板有引導的作用。」等語，故原
    告延遲取回看板的時間，致98年4月9日青年中學招生場次無
    看板可用，卻還一味宣稱看板不重要，並爭執招生場次制訂
    的時間為臨時加入，更可見原告並非主動積極處理自己負責
    之事務，而是被動的等待叮嚀與催促，其行為業已該當「工
    作不積極，敷衍塞責，績效不彰」及「不聽指揮，破壞紀律
    ，有確實證據者」，被告認原告違背校內規則並符合應予以
    考核丙等之事由，將原告予以免職應屬合法，原告之主張殊
    無理由等語，資為抗辯。並聲明：原告之訴駁回，如受不利
    判決，願供擔保免為宣告假執行。
參、兩造爭執與不爭執之事項
一、兩造不爭執之事實
（一）原告97學年度工作績效經被告人事評議委員會（下稱人評
      會）考列丙等，被告遂於98年7月28日以朝人字第0980008
      136號令將原告免職，免職令自98年8月1日生效。
（二）原告確有應於98年3月21日輪班值勤卻未執勤，同年4月9
      日未準時於進修部上班時間即下午2時返校，而於同日5時
      30分始報到之情事。
二、兩造爭執事項：
（一）除98年3 月21日及同年4 月9 日之行為外，原告其他年度
      或同年度其他之素行是否同屬被告於97學年度將原告考列
      丙等之事由。
（二）原告98年3月21日未值勤及同年4月9日未按時到校之行為
      是否構成「朝陽科技大學教師晉級暨職員工成績考核辦法
      」（下稱考核辦法）第10條第4 項第1 款「工作不積極，
      敷衍塞責，績效不彰」或同條項第2 款「不聽指揮，破壞
      紀律，有確實證據者」考列丙等之情形，被告以此為由將
      原告免職是否合法有據。
肆、法院之判斷：
一、按憲法第11條關於講學自由之規定，係對學術自由之制度性
    保障，就大學教育而言，應包含研究自由、教學自由及學習
    自由等事項，大學法第1 條第2 項規定：「大學應受學術自
    由之保障，並在法律規定範圍內，享有自治權。」其自治權
    之範圍，應包含直接涉及研究與教學之學術重要事項。業經
    司法院大法官會議解釋釋字第380 號解釋在案。大學於上開
    教學研究相關之範圍內，就其內部組織亦應享有相當程度之
    自主組織權；國家對於大學之監督，依憲法第162 條規定，
    應以法律為之，惟仍應符合大學自治之原則。是立法機關不
    得任意以法律強制大學設置特定之單位，致侵害大學之內部
    組織自主權；行政機關亦不得以命令干預大學教學之內容及
    課程之訂定，而妨礙教學、研究之自由，立法及行政措施之
    規範密度，於大學自治範圍內，均應受適度之限制。司法院
    大法官會議解釋釋字第450 、563 號著有明文。是大學自治
    範疇限於大學教學、研究、學習自由，是有關教師之僱用、
    教學，學生之入學、退學、選課等事項，賦予大學得以內規
    規範之，並不及於大學職員之僱傭關係，是大學職員之進用
    、資遣、退休等事項，並非憲法賦予大學自治制度性保障之
    範圍，合先敘明。
二、除98年3 月21日及同年4 月9 日之行為外，原告其他年度或
    同年度其他素行是否同屬被告於97年度第2 學期將原告考列
    丙等之事由。
（一）按本件被告將原告免職係由被告人事室提案，經被告97學
      年度第2 學期第3 次人評會出席委員11位投票，其中9 票
      同意，2 票不同意通過在案，有前揭有人評會會議記錄影
      本乙份在卷可稽。而被告申訴後，申評會以被告98年3 月
      21日及同年4 月9 日之行為認已有曠職之情事，尚未符合
      考核辦第10 條 第3 款考列乙等之條件，是以考列丙等為
      由，駁回原告之申訴，有申評會申訴評議書在卷可憑，可
      見本件被告將原告解雇之理由為被告98年3 月21日及同年
      4 月9 日之行為，而與先前或同年度其他工作表現無涉。
（二）被告抗辯原告任職期間，常有「遲到頻繁，工作上失職，
      上班時間長期上網，不認真工作，屢經要求均未改進，草
      率行事，毫無思維，受指導時心不在焉，態度不佳，不能
      謙虛接受指正」等缺失，加以98年3 月21日未輪值及98年
      4 月9 日曠職等情，實已該當考核丙等之條件，並舉出原
      告85學年度個人獎懲紀錄表、90學年度元月、8 月員工平
      時考核紀錄表、91學年度9 月員工平時考核紀錄表、94學
      年度8 月差勤資料維護作業文書、97學年度在職員工工作
      績效考核表以資佐證，認原告平日即有在校工作不佳，素
      行不良之情事，且被告為求企業之經營發展及校務運作順
      利，有權延用適用之對象，解雇不適任之對象，是被告將
      原告予以解雇實係有據云云。惟查，縱被告於本院審理中
      提出過去原告平時考核及差勤情形作為抗辯之證據方法，
      惟本案人評會、申評會考核之範圍並不及於原告過去年度
      或同年度其他之表現，已如前述，雖本件原、被告雙方對
      於原告過去素行及同年度其他表現究為優良與否有所爭執
      ，然原告過去素行及同年度其他工作表現，既與本件考列
      丙等事由無關，即非本院所審查之範圍，是本件應僅審究
      原告98年3 月21日及同年4 月9 日之行為，是否該當考列
      丙等之事由，應予指明。
三、原告98年3 月21日未值勤及同年4 月9 日未按時到校之行為
    是否構成「朝陽科技大學教師晉級暨職員工成績考核辦法」
    第10條第4 項第1 款「工作不積極、敷衍塞責、績效不彰」
    或同條項第2 款「不聽指揮、破壞紀律、有確實證據者」考
    列丙等之情形，被告以此為由將原告免職是否合法有據。
（一）按雇主為維護企業內部秩序，對不遵守公司紀律之勞工固
      得加以申誡、警告、記過、解雇等各種懲戒處分，而其中
      又以解僱之效果最為嚴重，是雇主在為懲戒解雇之處分時
      ，因受懲戒解雇之勞工將因此而喪失其工作，因此在可期
      待的範圍內，雇主負有捨解雇而採用對勞工權益影響較輕
      處分之義務，如此始符合憲法保障工作權之價值判斷。亦
      即懲戒解雇應為雇主最後、無法迴避、不得已的手段，即
      所謂「解雇的最後手段性」，亦即雇主在為懲戒解雇處分
      時，仍必須符合「懲戒相當原則」。因此，在解釋工作規
      則或團體協約有關懲戒解雇之相關規定時，應採取較為嚴
      格的解釋（最高法院97年度台上字第920 號判決參照）。
      上揭見解雖係基於憲法基本權保障對勞動基準法而為之闡
      釋，而本件原告為私立學校職員雖無勞動基準法之適用，
      然「比例原則」為具有憲法位階之法律原則，況僱傭關係
      牽涉人民工作權之憲法保障，關於本件僱傭關係之闡釋亦
      應有「解雇之最後手段性」及「懲戒相當原則」之適用，
      合先敘明。
（二）按朝陽科技大學教職員服務規則第6 條規定：「職員須按
      規定時間辦公，執行職掌事務，並擔負指定之任務，放假
      日須依排定輪值時間按時到校值班」；次按朝陽科技大學
      教職員請假規則第2 條第1 項、第3 條、第4 條，則規定
      教職員因故必須親自處理者，得請事假，須由本人事先填
      具假單，經核准後始得離校，若無法親自請假而未請他人
      代辦或事後5日 內未補辦者以曠職論；若請假逾原核准期
      限者應申請續假。未經請假擅離職守者或假期已滿而不銷
      假工作者，以曠職論，並按日扣除薪津。連續曠職5 日或
      1 學期曠職累積達7 日者，即送教師評審委員會或人事評
      議委員會依相關規定辦理。被告以原告上揭行為違反上揭
      規定為由，依據考核辦法第11條以下之規定，由人事評議
      委員會評議後，認符合考核辦法第10條第4 項第1 款「工
      作不積極、敷衍塞責、績效不彰」及同條項2 款「不聽指
      揮，破壞紀律，有確實證據」之情，而將原告考列為「丙
      等」，簽請校長核定免職，有上開98年7 月28日以朝人字
      第0980008136號令及被告答辯狀（一）在卷可憑。是所需
      審究者為原告上揭兩行為是否已達考核辦法第10條第4 項
      考列丙等之條件。
（三）查考核辦法第10條第4 項第1 、2 款考列丙等之具體事由
      為：「工作不積極、敷衍塞責、績效不彰」、「不聽指揮
      、破壞紀律、有確實證據者」。而「工作不積極、敷衍塞
      責」、「不聽指揮」等皆為不確定之法律概念，其解釋應
      從嚴以認定解僱為最後手段性之要求，因此必須衡量受僱
      人之違規行為態樣、初次或累次、故意或過失違規、對僱
      用人及所營事業所生之危險或損失、勞雇間關係之緊密程
      度、受僱人到職時間之久暫等因素，而以受僱人違反工作
      規則之具體事項，客觀上已難期待僱用人採用解僱以外之
      懲處手段而繼續其僱傭關係，亦即僱用人所為之懲戒性解
      僱與受僱人之違規行為在程度上須相當，始符合比例原則
      。本案被告辯稱：考核辦法第10條第4 項所列舉考核丙等
      之5 點事由，其惡性不須相等，且不需為連續性行為云云
      ，然查考核辦法第10條第4 項第1 款所稱「工作不積極、
      敷衍塞責、績效不彰」及同條項第2 款所稱「不聽指揮、
      破壞紀律」，既與同條項第3 款「事病假併計超過28日，
      或奉准延長病假並累積事病假超過38日者」及同條項第4
      款「連續曠職5 日，或曠職累積達7 日者」，並列為考核
      丙等之事由，依體系解釋，其行為態樣必也與第3 、4 款
      相當，故應為連續性之行為始足當之。故本案被告辯稱第
      10 條 第4 項各款事由有輕重之別且不須為連續性行為云
      云，悖於法學解釋方法，並非可採。
（四）1.查本件原告於98年3 月21日應輪值而未到，稱其事先並
        不知情當日伊應輪值，惟為被告所否認，並提出有原告
        簽章之「朝陽大學進修部公文傳閱確認單」影本乙份為
        佐，是堪認原告早於98年1 月20日15時38分許即知97學
        年度第2 學期應輪值之時間為3 月21日卻疏未到職值勤
        ，原告此部份難認並無過失，況原告未到班卻未通知他
        人代班，亦有97年學年度第2 學期週六值班工作日誌：
        「本（21）日值班人員應為丙○○先生，經詢問本部學
        務組無人代替倪員值班，由職代班，請倪員注意勿再發
        生此種狀況。」附卷可查，是原告確實有於98年3 月21
        日因可歸責於己之事由，應到職輪班卻未到職且未找人
        代班之情事，應堪認定。
      2.被告雖以原告所任職之進修部所掌理之職責乃推廣朝陽
        科技大學所有課程、服務進修部教師與學生、處理進修
        部學務與課務事宜，而其中因進修課程多為一般下班時
        間或週末，故進修部同仁上班時間為週一到週五下午2
        時到10時，週六則輪班值勤。進修部職員週六輪值表，
        均於每學期開始前由秘書製表完成後送交同仁傳閱確認
        ，故進修部同仁於每學期開始前均已知悉其該學期之輪
        班日，若有需調班者，亦應於輪班日前協調調班完成，
        以免於值勤當日無人輪值，造成無人服務之窘境；而輪
        班當日之人員均需填載值班工作日誌，以紀錄工作狀況
        及協助其他部門之作業流程。而原告非但無於98年3 月
        21日當日執行勤務，亦無事先請假，更無事先協調調班
        ，所有進修部學務組同仁均不知原告無法輪值，若非進
        修部秘書乙○○偶然發覺前往代班，則98年3 月21日當
        天將無人值班，原告此舉係屬比曠職更為嚴重之行為，
        已嚴重失職，構成「工作不積極、敷衍塞責、績效不彰
        者」等語，資為抗辯。惟查：進修部設於校內，衡情，
        一般學校若週六無其他教職員上班也有輪值之警衛及教
        官，尚不致發生有緊急狀況無人處理之情事，然被告僅
        泛稱原告失職情形嚴重，卻未盡其舉證責任證明原告未
        到職將造成有何不利影響，是難認原告此部分之失職有
        何嚴重程度達至非將原告解職不足以達成管理目的之情
        事。本件原告98年3 月21日之行為縱然已構成曠職，惟
        其尚未達考核辦法第10條第4 項第4 款「連續曠職5 日
        ，或曠職累積達7 日」列為丙等之事由。縱被告辯稱原
        告98年3 月21日之行為，係於周六值勤時曠職，嚴重性
        高於一般上班日曠職，然此一單一偶發事件，並非連續
        性行為，亦尚不足以構成「工作不積極、敷衍塞責、績
        效不彰者」之考列丙等條件，若被告認其嚴重性高於一
        般曠職，只需一次即可解職，也應提出相關證據證明該
        嚴重性確實已達不能繼續僱傭關係之程度，惟卻未見其
        有何說明，堪可認其失職行為尚非嚴重。是被告以原告
        僅有98年3 月21日一次曠職行為將原告考列丙等解雇，
        卻捨棄其他較為輕微之手段如警告、記過、申誡等以警
        惕原告不得再犯，應認已有違反比例原則之虞。
（五）次查，被告抗辯原告98年4 月9 日未於下午2 時取回招生
      看版準時返校，以至未及趕上青年中學之招生宣傳活動，
      應與曠職等同論之，況該招生活動係學校一年一度之盛事
      ，若有1 人無法配合，則該場招生活動將無法達到預期之
      效果，原告負責看板準備工作，而看板乃招生活動之靈魂
      ，必須使台下學生一目了然以被告學校為第一志願之選填
      志願方法，且得增加招生活動之氣勢及帶動氣氛，相當重
      要，原告本應於98年4 月9 日下午2 時到校上班，卻遲至
      下午5 時30分始返校，未能及時趕上青年中學之招生宣傳
      活動，更竟以取回看板作為遲到3 個半小時的藉口，此消
      極懈怠應付之舉，實已構成考核辦法第10條第4 項第1 款
      所稱「工作不積極、敷衍塞責、績效不彰」以及同條項第
      2 款「不聽指揮、破壞紀律、有確實證據」之情，加以原
      告前述98年3 月21日之曠職行為，被告將原告考列丙等自
      屬有據云云。惟查，青年中學招生活動確定時間，證人乙○○證稱為4 月7 日確定並有發出通知（見本院卷第127
      頁背面），證人甲○○證稱為98年4 月間，大約在活動1
      星期前才排定（見本院卷第91頁背面），證人劉正義稱於
      98 年3月24日招生準備工作時就已確定（見本院卷第60頁
      背面），均未提出補強證據證明證言為真，是原告是否如
      被告所述未於期限內將看板取回完成工作，尚有疑義。再
      朝陽大學進修部上班時間為下午2 時至晚上10時，為被告
      所自承（見本院卷第34頁），而原告確於當日下午5 時30
      分將招生看板取回被告學校，亦據證人即當時進修部學務
      組組長丁○○證述在卷（見本院卷第92頁背面），是姑不
      論原告係班機延誤或故意遲到，原告未準時上班之行為是
      否已構成「曠職」亦尚有疑義。況同校人員雖於當日下午
      5 時許即出發至青年中學準備招生說明事宜，然招生活動
      於晚間7 時始至7 時50分止，有該校進修部98年度招生宣
      傳高中職學校日期及聯絡資料可證（見本院卷第121 頁）
      ，且青年中學位於台中縣大里市○○路100 號與址設台中
      縣霧峰鄉○○○路168 號之朝陽科技大學僅有十數分鐘之
      車程，原告非不能於招生說明會活動開始前將看板送達，
      惟當時之組長丁○○、主任甲○○皆未指示原告將看板送
      至青年中學，顯見招生看板並非招生活動中重要之招生工
      具。雖被告辯稱招生事宜是秘書乙○○較清楚，而證人乙○○於本院審理時亦曾證述：當天青年中學我有去，但是
      原告並沒有到場。按照我的經驗，看板是主講人主講時重
      要的依據，招生主講人是註冊組組長等語。惟若招生看板
      確如被告及證人所言如此重要，熟稔招生事宜之乙○○及
      招生主講人註冊組組長應會強力要求原告無論如何將看板
      攜至青年中學，然並未有何證據足資證明有何積極聯繫原
      告將看板攜至青年中學之情事，又參諸該招生活動看板之
      內容為「將學生之登記分發志願表予以放大後所製作之表
      格」及「聯招志願卡填寫說明流程表」，並非足以影響招
      生結果之重要文件，有原告所提招生廣告看板樣張附卷可
      憑，且證人甲○○於本院審理中亦證述：招生看板並不是
      絕對必要的東西，當時我的考量是盡量能夠具備，如果來
      不及也沒有關係（見本院卷第92頁）等語；並證述：事後
      我沒有對原告具體處分，因為該場招生活動並沒有事證證
      明因為缺少活動看板導致招生不佳（見本院卷第92頁）等
      語，是被告縱未及時將招生看板取回，然並無證據有何延
      誤該校於青年中學之招生活動，或對招生活動有何不利之
      結果，參諸身為主管之主任甲○○均未對原告進行任何處
      分或警告，是該招生看板對朝陽大學在青年中學之招生活
      動並非非重大影響，應堪認定。
（六）綜上所述，被告既僅以原告98年3 月21日及同年4 月9 日
      之行為作為考列丙等之依據，而原告98年3 月21日之行為
      縱有過失，乃係單一之偶發事件且並未達何嚴重程度，另
      原告98 年4月9 日之行為經核對被告招生並無影響，是被
      告以此為由認原告「工作不積極、敷衍塞責、績效不彰」
      及「不聽指揮、破壞紀律」將原告解雇實有違比例原則，
      應認被告將原告解雇並不合法。是兩造間僱傭關係仍屬存
      在。
四、被告應給付原告工資部分：
（一）按僱用人受領勞務遲延者，受僱人無補服勞務之義務，仍
      得請求報酬，民法第487 條前段訂有明文。原告在被告違
      法解僱前，主觀上並無任意去職之意，客觀上亦繼續提供
      勞務，是以，被告無預警將原告解僱而拒絕受領原告提供
      勞務後，即應負受領遲延之責，原告無須催告被告受領勞
      務，（最高法院92年度台上字第1979號判決參照）。本案
      兩造僱傭關係仍屬存在，被告受領勞務遲延，已如前述，
      被告自應依民法第487 條規定，給付工資與原告。
（二）查被告均係於每月最末日，給付原告上個月之薪資，為原
      、被告所不爭執，又原告於98年7 月28日遭被告違法解僱
      前，每月固定領取之薪資為新台幣（下同）42,050元，為
      被告所不爭執，亦有原告所提之朝陽科技大學薪資明細表
      1份附卷可證，則被告應自98年8月1日起，至復職之日止
      ，按月於每月最末一日給付原告42,050元。
五、綜上所述，原告於98年3 月21日曠職未輪班行為不符系爭考
    核辦法第10條第4 項第1 款態樣，98年4 月9 日未準時取回
    招生看板參加青年中學招生活動行為不符考核辦法第10條第
    1 項第1 、2 款態樣，是原告請求被告自98年8 月1 日起，
    至復職之日止，按月於每月最末一日給付原告42,050元，及
    自各期應給付日之翌日起至清償日止按法定利率即週年利率
    5% 計算之利息，為有理由，應予准許。
六、本件事證已臻明確，兩造有關系爭考核成績是否經上級壓力
    而塗改、原告是否於事後補輪值、原告申評會有無列席，青
    年中學招生活動時間何時決定、98年8 月26日進修部職員見
    證書是否真正、原告98年4 月9 日係搭乘何班班機返台等攻
    擊防禦方法，核與本判決所得之心證及結果不生影響，毋庸
    逐一論述，附此敘明。
陸、本件兩造均陳明願供擔保請准宣告假執行及免為假執行，經
    核均無不合，爰分別酌定相當擔保金額准許之。
柒、訴訟費用負擔及假執行之依據：民事訴訟法第78條、第390
    第2項、第392條。
中    華    民    國    99    年    11    月    5    日
                    民事第一庭  法  官  陳學德
以上正本係照原本作成
如對本判決上訴，須於判決送達後20日內向本院提出上訴狀。如
委任律師提起上訴者，應一併繳納上訴審裁判費。
中    華    民    國    99    年    11    月    5    日
                                書記官  林錦源

司法院資訊處製作；財團法人民間司法改革基金會備份。
